【裁判字號】    99,訴,1432
【裁判日期】    990913
【裁判案由】    侵權行為損害賠償
【裁判全文】
臺灣板橋地方法院民事判決              99年度訴字第1432號
原      告  甲○○  
被      告  丙○○原名鄭福來.
被      告  丁○○○
兼  共  同
訴訟代理人  乙  ○  
上列當事人間請求侵權行為損害賠償事件，經本院於民國99年 8
月30日言詞辯論終結，判決如下：
    主      文
原告之訴及其假執行之聲請均駁回。
訴訟費用由原告負擔。
    事實及理由
一、原告起訴主張（依原告於民國99年8 月30日言詞辯論當庭陳
    明之起訴範圍之事實，見本院卷第239頁反面）：
  (一)被告丙○○與乙○於97年5月至98年9月本院98年度訴字第18
    24號訴訟期間（原告與當時被告丁○○○之訴訟），提供檢
    方、刑事庭與民事法庭上不實之變造後的錄音版本及變造之
    錄音譯本，企圖製造為原告對丁○○○有恐嚇、索錢等不實
    之興訟目的，意圖左右判決並意使原告受刑法及民法之錯誤
    審判。
  (二)被告丙○○於97年初，曾以簡訊傳送恐嚇內容於原告，其中
    表示欲對原告姐姐提出刑事之恐嚇告訴，另又表示原告姐姐
    對其母丁○○○恐嚇要她『小心點』，其中簡訊內容為「你
    姐恐嚇我媽媽的話已被錄音涉嫌公然恐嚇並已錄影存證等檢
    察官起訴啦」，其中第二通簡訊「你姐恐嚇我媽說：你給我
    小心點還不構成恐嚇罪？去問問律師吧」，其多次以訴訟對
    原告提出各種恐嚇之手段，其間卻又未收到地檢署通知，且
    未能證明原告的姐姐確實有恐嚇其母丁○○○等證據，又誣
    指原告的姐姐做出非法行逕，並三審兩次為嚇阻原告不要再
    針對其性侵一事作一明確交代等。原告姐姐常年居住日本，
    因何要千里迢迢自日本返國對其母丁○○○做出恐嚇？以上
    實令原告身心感到極度不舒服及恐懼其又想想出什麼莫須有
    罪名，並針對原告家人做出不法之訴訟侵害，原告深受此擾
    及痛苦程度甚鉅。
  (三)94年底至95年3 月，原告與被告丙○○姐姐及姐夫（即被告
    乙○之配偶）於電話談論，關於丙○○性侵一事，請求鄭家
    長輩協調一日並協同被告丙○○解決性侵原告一事。但被告
    姐夫卻於電話中羞辱本人，「你是沒人要歐」，關於原告因
    遭被告丙○○性侵，卻又不斷遭受其家人以相當鄙視的言語
    抨擊本人沒人要，並其母又以極踐踏的字眼，描述本人意旨
    「沒人要去菜市場喊鈴嚨就有了」；其意思就是要本人以貨
    物的方式去市場把自己叫賣出去的意思，且丁○○○又於對
    話中說及『你要告的話我們也來告！....並說被告「你會死
    ...你全家都死」...好阿我到時就拿掃把來打你等。』令原
    告本人深感不舒服及相當恐懼，難道遭人欺負不該討回公道
    嗎？就該悲憐的躲於暗處啜泣嗎？原告甲○○時常不時的會
    在思緒中冒出這些不堪的字眼，「沒人要去菜市場喊鈴嚨就
    有了」，導致對人群更是採極度不信任的排斥態度『目前被
    告其母丁○○○亦公然污辱刑事及民事均判刑確定』以上關
    於被告丁○○○已嚴重損及原告人格權等恐嚇之意。
  (四)97年2 月間原告決定要以寄出存證信函的方式，要求被告一
    家協助出面處理，但是被告一家仍是從未親自出面回應及處
    理的態度，97年2 月17日下午原告與原告母親當日親往並詢
    問丙○○是否應出曲處理？丁○○○即表示丙○○已結婚為
    理由，表示不欲對此事處理的態度，且開始大聲斥責原告並
    怒罵及羞辱與恐嚇原告等諸多惡毒的言語。要脅原告全家會
    死，原告若再來會拿掃把打原告等....不當言論。其又以極
    踐踏的字眼，描述本人意旨「沒人要去菜市場喊鈴嚨就有了
    」；其意思就是要本人以貨物的方式去市場把自己叫賣出去
    的意思，以上均令原告深感不舒服及相當恐懼，難道遭人欺
    負不該討回公道嗎？
  (五)原告請求權依據：侵權行為損害賠償之法律關係。
  (六)原告訴之聲明：
    (1)被告應連帶給付原告新台幣（下同）75萬元，及自99年 8
      月6日起至清償日止按週年利率百分之5計算之利息。
    (2)被告應刊登自由時報台北縣版1日，刊登道歉啟事內容：
      「本人丙○○、乙○、丁○○○因對被害人甲○○做出多
      項不法等踰矩行為，造成被害人甲○○身心受創嚴重。不
      法行事如下：本人丙○○未得被害人甲○○同意假藉結婚
      之名對被害者做出不法踰矩行為、另本人乙○亦聯合本人
      丙○○等，未顧及其熟識並叫了多年叔叔嬸嬸的友好情誼
      ，多次矇騙、欺負自己已故父親熟識30多年老友之女，並
      協同丙○○製做假錄音欲陷被害人於罪；其中另一本人丁○○○明知其子丙○○以虛假結婚之名行踰矩行為之事實
      ，又多次故意當眾公然污辱及恐嚇被害人甲○○『沒人要
      去菜市場喊鈴就有了』及『被害人會死及其全家會死』
      等惡直言論，已嚴重侵害甲○○之人格、名譽及身心受損
      等。本人等就上開侵權損害之行為，業經法院民事庭之99
      年度訴字第1432號子股之判決，判命本人等需賠償甲○○
      所承受之種種傷害，特於此登報道歉，以立公正視聽。本
      人等就侵害甲○○之人格權等行為，深威歉意，茲向甲○○本人鄭重道歉。特此聲明道歉人：丙○○、乙○、丁○○○」。
    (3)第一項判決，原告併陳明願供擔保請准宣告假執行。
二、被告則辯稱：
  (一)97年2 月17日之電話通話內容譯文，係被告丙○○所製作，
    該項譯文之文字雖未與錄音之內容完全相符，而屬摘要重點
    之記載，然其譯文尚非曲解原錄音之內容。按一般通訊監察
    譯文，亦多以摘錄對話之內容，以記載其要旨為務，自不能
    僅以譯文所呈現之文字，未與原錄音內容字字相符或句句相
    連，即遽指其譯文內容係屬虛偽不實；況被告丙○○又係以
    其本人之名義，向本院提出上開譯文，則其以本人名義所製
    作之文書，自亦具有所謂之「形式真實性」，即文書製作人
    與文書名義人一致，而與刑法上偽造文書罪之構成要件不符
    ；另被告丙○○向法院提出上開通訊譯文，意在提出訴訟上
    之攻防方法，核屬正當權利之行使，難認有何使原告甲○○
    受刑事或懲戒處分之意圖，縱其攻防方法之提出，有使原告
    在民事訴訟程序受有敗訴判決之可能，亦與刑法上誣告罪嫌
    無涉。」
  (二)有關原告指訴被告乙○有共同參與製作不實譯文等語概與事
    實不符，因被告乙○自始至終從未參與被告丁○○○在本院
    97年度簡字第7454號刑事案件審理之輔佐人，也無提呈原告
    所謂的通訊錄音譯文。此外，原告尚無提出任何積極證據足
    認被告乙○有參與該譯文之製作，原告復無法提出被告乙○
    涉有本件之任何證據方法，自無法僅憑其單一之指訴，而認
    被告乙○涉有原告意指之行為。
  (三)被告丁○○○於97年2 月17涉有公然侮辱部分，其民事侵權
    行為損害賠償訴訟，業經本院以98年度訴字第1824號判決確
    定，原告此部分之請求本應受該原判決既判力作用之拘束，
    不得再以之作為訴訟上請求。次按「當事人主張有利於己之
    事實者，就其事實有舉證之責任。但法律別有規定，或依其
    情形顯失公平者，不在此限。」民事訴訟法第277 絛定有明
    文。又「民事訴訟如係由原告主張權利者，應先由原告負舉
    證之責，若原告先不能舉證，以證實自己主張之事實為真實
    ，則被告就其抗辯事實即令不能舉證，或其所舉證據尚有疵
    累，亦應駁回原告之請求。」最高法院著有17年上字第 917
    號判例可參，原告指稱被告有恐嚇之言論內容，惟被告自始
    至終皆未曾有出言恐嚇原告之言論，縱然當時有此言論，以
    被告80歲之高齡(民國20年11月11日生)且早已因車禍殘廢，
    究有何行止可令其內心感到恐懼？況且原告於97年2 月間向
    被告提出公然侮辱告訴時，本有機會就恐嚇罪一併提出而未
    提出，時至今日早已逾2 年之久，是否仍有畏怖心，要屬有
    疑。
  (四)原告甲○○因個人感情問題，經常以不理性方式騷擾被告住
    宅安寧，除以自招危難方式，設計被告丁○○○(年齡80歲)
    義憤，被迫口出不雅言論而羅致公然侮辱罪外，又故意捏造
    不實事實，以被告丙○○涉嫌對其性侵害為由提告，案經板
    橋地儉署檢察官調查後以97年度偵字第19749 號裁定為不起
    訴處分後，原告甲○○不服而聲請再議，亦經臺灣高檢署以
    97年上聲議字第4647號處分書認再議為無理由而駁回再議，
    嗣於同年月26日原告再委任律師向鈞院聲請交付審判後，並
    由本院以97年度聲判字第72號裁定復認為無理由而駁回聲請
    在案。
  (五)縱使被告對原告構成侵權行為，因侵權行為時間依原告所述
    之事實，而原告起訴請求時為99年5 月24日，已超過民法第
    197條所定之2年請求權時效，依民法第144絛第1項規定，被
    告得拒絕給付。
  (五)原告至被告住處不斷聲張，縱然被告丁○○○如何有慈悲，
    亦無法忍受原告如此無理對待，雖有被迫為妨害名譽之反擊
    言論，但究其實，原告對此自招之危難，若不予理會或是離
    開被告住處即可免受名譽之損害，原告未思此理性方式，反
    而向被告等大聲喝稱：「你要給我們處理，不會那麼簡單放
    過你們歐」「我每天都會來你們家啦，你等著看啦」、「我
    不會放過你們全家的啦」、「是你兒子下四賤」等語，雖事
    後採取防備措施，但終究未能終局免除來自原告將施以侵害
    之陰影，且被告丁○○○本已年老體弱，復以原告之恐嚇及
    誣蔑行為而承受更大精神壓力及威脅，致心生畏懼而於平日
    不敢單獨外出，內心之畏懼可想而知；再者，被告丁○○○
    於91年間因車禍已呈半殘廢之人，究要如何有能力對原告施
    以恐嚇並令其心中產生畏怖心？
  (六)原告97年2 月14日涉嫌恐嚇及公然侮辱被告等情已如上述，
    被告雖於鈞院檢察署第一次偵查庭有撤回上揭刑事告訴，其
    原由係考量被告丁○○○年老體衰，實無法承受出庭之苦，
    始決定將該刑事告訴撤回，次採民事訴訟程序救濟，而本件
    民事侵權紛爭事件業經本院簡易庭以99年度板小字第899 號
    判決被告勝訴在案。又關於高等法院檢署檢就誣告罪發回續
    查部分，細繹其發回內容，並非就被告有無上開行為，而為
    實體法上之審酌、調查，蓋本件刑事訴訟案件僅止於程序階
    段時即因被告撤回告訴而消滅，故鈞院檢察署未曾作實體調
    查，惟本件被告二否成立刑法上誣告罪構成要件，依本院99
    年度板小字第899 號判決之理由及證據以觀，被告當時申告
    之犯罪事實確實存在而非虛構之事實。
  (七)有關原告指訴被告乙○有製作不實譯文等語概與事實不符，
    因被告自始至終從未參與母親即同案被告丁○○○在板橋地
    方法院97年度簡字第7454號刑事案件審理之輔佐人，也無提
    呈原告所謂的通訊錄音譯文。再者，被告丙○○所提呈之通
    訊錄音摘要譯文，乃以被告之名義製作，且屬法庭活動工之
    攻擊防禦方法，是否採為其判決之資料，最終仍須由審判長
    依職權審酌判斷，實與刑法第十五章關於偽造文書罪章之構
    成要件無涉。
  (八)被告答辯聲明：駁回原告之訴及假執行之聲請，如受不利之
    判決願供擔保請准宣告免為假執行。
三、本院判斷如下： 
  (甲)關於原告主張上開一、(一)之侵權行為部分，經查：
    (一)原告前對被告丙○○、乙○提出刑事告訴，認被告丙○○
      、乙○涉犯刑法第216條、第210條之行使偽造私文書罪嫌
      、刑法第214條之使公務員登載不實罪嫌及刑法第169條誣
      告罪嫌，告訴意旨略以：被告丙○○、乙○係同母異父之
      姐弟，渠等母親丁○○○因侵權行為損害賠償事件而與告
      訴人甲○○涉訟（本院98年度訴字第1824號），被告丙○○、乙○為輔佐其母丁○○○參與訴訟，竟於97年2 月間
      某日，共同基於意圖使告訴人受敗訴風險之誣告犯意、行
      使偽造私文書之犯意及使公務員登載不實之犯意，由被告
      丙○○以其本人名義，偽造內容不實之電話錄音譯文1 份
      （譯文以告訴人與被告乙○於97年2 月17日之電話通話錄
      音為內容），並於97年10月13日以附件之方式隨同刑事陳
      報狀提出於本院而行使之，致原告有受敗訴之危險，足以
      生損害於原告等語。嗣經檢察官偵查終結後，以『被告丙○○固坦承有關原告與被告乙○於97年2 月17日之電話通
      話內容譯文，係其所製作，該項譯文之文字雖未與錄音之
      內容完全相符，而屬摘要重點之記載，然其譯文尚非曲解
      原錄音之內容。按一般通訊監察譯文，亦多以摘錄對話之
      內容，以記載其要旨為務，自不能僅以譯文所呈現之文字
      ，未與原錄音內容字字相符或句句相連，即遽指其譯文內
      容係屬虛偽不實；況被告丙○○又係以其本人之名義，向
      本院98年度訴字第1824號訴訟事件提出上開譯文，則其以
      本人名義所製作之文書，自亦具有所謂之「形式真實性」
      ，即文書製作人與文書名義人一致，而與刑法上偽造文書
      罪之構成要件不符；另被告丙○○向法院提出上開通訊譯
      文，意在提出訴訟上之攻防方法，核屬正當權利之行使，
      難認有何使原告受刑事或懲戒處分之意圖，縱其攻防方法
      之提出，有使原告在民事訴訟程序受有敗訴判決之可能，
      亦與刑法上誣告罪嫌無涉，是原告為此部分罪嫌之指訴，
      容有誤會；至就被告乙○部分，尚無任何積證證據足認其
      有參與該項譯文之製作，原告復無法提出被告乙○涉有本
      件之任何證據方法，自無法僅憑其單一之指訴，而認被告
      乙○涉有告訴意旨所指之犯嫌。至刑法上所稱使公務員登
      載不實罪，以明知為不實之事實，而使公務員登載於職務
      上所掌之公文書，足生損害於公眾或他人為構成要件，刑
      法第214 條定有明文。惟查被告丙○○、乙○並未有何告
      訴意旨所指稱之使公務員登載不實之犯行；另「以偽造之
      證書提出於法院，不過以此提供為有利於己之證據資料，
      至其採信與否，尚有待於法院之判斷，殊不能將之與使公
      務員登載不實同視」，最高法院73年台上字第1710號判例
      可資參照。是以，縱認被告陳啟豪所提出之上開譯文內容
      有所不實，亦無法以本罪相繩，告訴人此部分所指訴之罪
      名，亦有誤會。』，因而對被告丙○○、乙○為不起訴處
      分，此有臺灣板橋地方法院檢察署99年度偵字第7131、84
      18號檢察官不起訴處分書在卷可稽（見本院卷第83至85頁
      ）。準此以觀，原告主張被告提供檢方、刑事庭不實變造
      後之錄音版本及變造之錄音譯本，企圖製造為原告對丁○○○有恐嚇、索錢等不實之興訟目的，意圖左右判決並意
      使原告受刑法之錯誤審判等語，殊乏依據，自不可取。
    (二)又當事人於民事訴訟中提出之證據，如確係有關訴訟勝負
      之證據，法院均會依當事人間是否爭執其真正，如於真正
      有爭執時，法院即會依舉證責任分配原則令負舉證證明，
      自無徒憑一造任意提出之文書證據逕為判決，而為不利另
      一造之認定。是縱令原告提出所提出之譯文內容有所不實
      ，法院自會依法作實質之認定，並非必不利於原告之判決
      。況原告前對被告丁○○○提起民事訴訟主張：原告於94
      年間，遭被告丁○○○之子性侵害，97年2 月17，原告至
      被告丁○○○家門口商談和解、調解事宜，詎被告丁○○○竟於其家門口大聲斥責原告「不要臉」、「骯髒」「瘋
      子」，並表示原告「沒人愛去菜市場就有人要」及「誰知
      道你跟別人睡了再說我兒子對你怎麼樣」等語，致使鄰居
      圍觀，顯侵害原告之名譽，並使原告在精神上、心理上受
      到創傷，為此，依侵權行為之法律關係，請求被告丁○○○賠償精神慰撫金70萬元及法定遲延利息部分。業經本院
      另案審理後，認定：『被告丁○○○以「垃圾人」、「不
      要臉」之言語，公然辱罵原告，依一般社會通念，有貶低
      他人社會評價，而毀損他人名譽之意，故原告主張被告丁○○○係故意不法侵害其名譽，依上開規定請求被告丁○○○賠償相當金額之金額，自屬有據，且查原告係大學畢
      業，目前無業，之前從事室內設計，每月所得42000 元，
      名下有1 棟房屋；被告丁○○○已78歲（20年11月13日生
      ），並不識字，名下無不動產等情，並有稅務電子閘門財
      產所得調件明細表可考。審酌兩造之身分、地位、經濟狀
      況、被告丁○○○侵權情形及原告名譽受害程度等一切情
      狀，認原告請求之非財產上損害賠償即慰撫金以7 萬元為
      適當，逾此金額之請求，則非正當。從而，原告依侵權行
      為之法律關係，請求被告丁○○○給付7萬元，及自97 年
      10月10日起至清償日止，按年息百分之5 計算之利息，為
      有理由，應予准許。原告逾上開範圍之請求，則為無理由
      ，應予駁回。』等情，此有本院98年度訴字第1824號民事
      判決書在卷可稽（見本院卷89至91頁），準此以觀，本院
      98年度訴字第1824號民事判決並未因被告提出之錄音譯文
      而為不利於原告之認定，並未確實致原告受有損害之事實
      發生，自乏證據證明原告因此受有損害，則原告自不得請
      求被告賠償。是原告主張，被告提供民事法庭不實之變造
      後的錄音版本及變造之錄音譯本，企圖製造為原告對丁○○○有恐嚇、索錢等不實之興訟目的，意圖左右判決並意
      使原告受民法之錯誤審判等語，尚有未洽，要不可取。
    (三)基上，原告主張上開一、(一)之侵權行為損害賠償部分，為
      無理由，應予駁回。
  (乙)關於原告主張上開一、(二)、(三)、(四)之侵權行為部分，經查：
    (一)按民法第197條第1項規定：「因侵權行為所生之損害賠償
      請求權，自請求權人知有損害及賠償義務人時起，二年間
      不行使而消滅」。
    (二)原告起訴主張就其中上開一、(二)被告丙○○於97年初之侵
      權行為事實、(三)被告乙○於94年底至95年3 月之侵權行為
      事實及(四)被告丁○○○於97年2 月17日之侵權行為事實，
      縱令屬實，惟依原告主張上開侵權行為之事實，明知發生
      侵權行為時點係在97年初、94年底至95年3月及97年2月17
      日之事實，惟原告遲至99年5 月25日始起訴請求，此有原
      告起訴狀上之本院收狀日期章載明99年5 月25日可稽（見
      本院卷第3 頁），顯已逾前述法文規定侵權行為損害賠償
      請求權之2 年時效，是被告為時效消滅之抗辯，核屬有理
      由。
    (三)至於原告主張：當時原告等候被告道歉，併有聲請調解，
      但未成立，且原告律師告知應待刑事判決有罪後始得請求
      民事賠償，因認時效尚未消滅等語。但按民法第129 條規
      定：「消滅時效，因左列事由而中斷：(一)請求。(二)承認。
      (三)起訴。」、「左列事項，與起訴有同一效力：(一)依督促
      程序，聲請發支付命令。(二)聲請調解或提付仲裁。(三)申報
      和解債權或破產債權。(四)告知訴訟。(五)開始執行行為或聲
      請強制執行。」、同法第133 條規定：「時效因聲請調解
      或提付仲裁而中斷者，若調解之聲請經撤回、被駁回、調
      解不成立或仲裁之請求經撤回、仲裁不能達成判斷時，視
      為不中斷。」。查依原告主張既分別於97年初、94年底至
      95年3月及97年2月17日遭被告侵權行為，原告自承等候被
      告道歉，但依上開法文規定，並不生時效中斷進行，是原
      告是否等候被告道歉，此要係原告應自行考量請求權是否
      會罹於時效之問題，既非法定中斷時效之原因，自不得以
      原告等候被告道歉作為中斷時效之進行。又原告自承有聲
      請調解（於時效尚未消滅請求權內為之），但未成立之事
      實，則原告亦聲請調解未成立後，並未於6 個月內起訴請
      求，揆諸上井開法文規定，亦不生時效中斷之法效。末查
      法未明文規定，受害人應迨刑事判決加害人有罪後，始得
      請求加害人民事賠償之規定，是原告主張請求權時效尚未
      消滅等語，殊乏依據，尚難採信。
    (四)準此，原告就上開主張起訴事實其中一、(二)被告丙○○於
      97年初之侵權行為事實、(三)被告乙○於94年底至95年3 月
      之侵權行為事實及(四)被告丁○○○於97年2 月17日之侵權
      行為事實，請求被告賠償，均無理由，應予駁回。
  (丙)再者，按民事訴訟法第249條第1項第7 款規定：「原告之訴
    ，有下列各款情形之一，法院應以裁定駁回之。但其情形可
    以補正者，審判長應定期間先命補正：....(七)起訴違背第31
    條之1第2項、第253條、第263條第2 項之規定，或其訴訟標
    的為確定判決之效力所及者。」、同法第民事訴訟法第 400
    條第1 項規定：「除別有規定外，確定之終局判決就經裁判
    之訴訟標的，有既判力。」，查本件原告主張上開一、(四)之
    侵權行為基本事實，核與本院98年度訴字第1824號民事判決
    書所載之事實（被害人原告及加害人為被告丁○○○）及侵
    權行為損害賠償請求權均屬相同，此有該判決書在卷可稽（
    見本院卷89至91頁），則其訴訟標的（侵權行為損害賠償請
    求權）為確定判決之效力所及，則就原告依上開一、(四)部分
    請求權，既經本院另案判決確定在案（見本院卷第228 頁）
    ，則原告對被告丁○○○就上開一、(四)之侵權行為損害賠償
    請求權之部分，自不得重複起訴請求。揆諸上開規定，原告
    此部分之訴，亦應予駁回。
四、綜上所述，原告主張依侵權行為損害賠償之法律關係，請求
    被告給付75萬元及法定遲延利息，併應於報紙刊登道歉啟事
    ，均無理由，應予駁回。
五、原告之訴既經駁回，則其假執行之聲請，失所附麗，應併予
    駁回。
六、本件事證已臻明確，兩造其餘主張、攻擊防禦方法及聲請證
    據之調查，經審酌後認於本判決結果不生影響，爰不一一論
    述，附此敘明。
七、訴訟費用之負擔：民事訴訟法第第78條。
中    華    民    國    99    年    9    月    13     日
                  民事第二庭    法  官  李行一                                                                                            
以上正本係照原本作成
如對本判決上訴，須於判決送達後20日內向本院提出上訴狀。如
委任律師提起上訴者，應一併繳納上訴審裁判費。 
中    華    民    國    99    年    9    月    13     日
                            書記官  蔡於衡

司法院資訊處製作；財團法人民間司法改革基金會備份。
